【裁判字號】    97,自,8
【裁判日期】    980507
【裁判案由】    誣告等
【裁判全文】
臺灣宜蘭地方法院刑事裁定                 97年度自字第8號
自  訴  人  甲○○
代  理  人  陳化義律師
被      告  丙○○
            乙○○
            丁○○
上列被告等因誣告等案件，經自訴人提起自訴，本院裁定如下：
    主  文
自訴駁回。
    理  由
一、自訴意旨詳如自訴狀及補充理由(一)、(二)、(三)狀所載（如附件
    ）。
二、按法院或受命法官於自訴案件第一次審判期日前訊問及調查
    結果，如認為案件有刑事訴訟法第252條、第253條、第254
    條之情形者，得以裁定駁回自訴，並準用第253條之2第1項
    第1款至第4款、第2項及第3項之規定，刑事訴訟法第326條
    第3項定有明文。又按犯罪事實應依證據認定之，無證據不
    得認定犯罪事實；不能證明被告犯罪者，應諭知無罪之判決
    ，刑事訴訟法第154條第2項、第301條第1項分別定有明文。
    經查：
 (一) 自訴人自訴被告丙○○、丁○○犯誣告罪部分：
  1.按誣告罪之成立，以意圖他人受刑事處分虛構事實而向該管
    公務員申告為其要件，故其所訴事實，雖不能證明係屬實在
    ，而在積極方面尚無證據證明其確係故意虛構者，仍不能遽
    以誣告罪論處，最高法院著有46年臺上字第927號判例可資
    參照。
  2.自訴人指訴被告丙○○批示於95年6月27日以本院宜院瑞文
    字第0840000492號函文，移送臺灣宜蘭地方法院檢察署偵辦
    ：「自訴人涉嫌於95年1月4日15時許，於本院刑事第二法庭
    旁聽本院94年度易字第182號案件行準備程序時，不滿蘇錦
    秀法官之訴訟指揮，多次在旁聽席上大聲喧嘩，影響法庭秩
    序及準備程式之進行；且高聲稱：『奇怪耶，奇怪耶，這種
    法官』等語，並將手中之資料袋擲向地上，經本院在庭執行
    法警勤務之法警即被告丁○○見狀制止後，自訴人仍高聲稱
    ：『我要出來，我不要聽，這個法官啊，人家要講細節，不
    讓人家講』等語，向前朝蘇錦秀法官咆哮，經被告丁○○阻
    止自訴人，自訴人竟基於妨害公務之犯意，用力揮甩右手，
    欲擺脫被告丁○○之制止行為，然因其右手仍遭丁○○抓住
    ，竟彎身欲咬被告丁○○之手臂，幸因被告丁○○及時將手
    鬆開，始未遭自訴人咬傷，繼於被告丁○○對自訴人表示其
    『咆哮法庭，應當場逮捕』等語後，對其出言挑釁，且於被
    告丁○○伸手抓住其手臂時，又彎身欲咬法警丁○○之手臂
    ，而對被告丁○○為上開強暴行為之犯嫌，涉犯法院組織法
    第95條妨害法庭秩序、刑法第135條第1項之妨害公務罪嫌」
    之事實，有本院95年6月27日宜院瑞文字第0950000492號函
    存卷可憑（見本院卷第128至153頁），足資認定。
  3.而查，該案件經本院移送偵辦後，(1)就自訴人涉犯刑法第
    135 條第1項妨害公務罪嫌部分，經臺灣宜蘭地方法院檢察
    署檢察官偵查後認犯罪嫌疑重大而提起公訴，並經本院以96
    年度易字第353號審理後認自訴人確有妨害公務犯行，判處
    自訴人有期徒刑1年減為有期徒刑6月；自訴人上訴後，臺灣
    高等法院亦認自訴人上開妨害公務犯行明確，以98年度年度
    上易字第235號刑事判決判處自訴人有期徒刑10月減為有期
    徒刑5 月確定等情，有前揭起訴書、刑事判決書在卷可按（
    見本院卷第154至207頁），堪以認定。自訴人妨害公務乙節
    ，既經檢察官提起公訴，並經法院判處罪刑確定，自難認為
    被告丙○○或被告丁○○係出於誣告之故意而虛構事實。(2)
    至本案移送自訴人涉犯法院組織法第95條部分，雖檢察官提
    起公訴後，經臺灣高等法院98年度上易字第235號為無罪判
    決確定，惟法院認定無罪之理由，乃因法院組織法第95條所
    謂「違反審判長所發維持法庭秩序之命令」，係指違反有關
    審判長依該法第90條至第94條所定維持法庭秩序之命令而言
    ；因勘驗本院94年度易字第182號傷害等案件於95年1月4日
    15時之準備程序錄音內容，及調閱該期日準備程序筆錄結果
    ，審判長蘇錦秀並未當庭以言詞明白表示任何維持法庭秩序
    之命令處分，且將之記明於筆錄，是縱令當時審判長蘇錦秀
    確有以點頭為該命令處分無誤，仍無從認定該維持法庭秩序
    之命令處分已為自訴人知悉及明瞭，從而，自訴人於該案準
    備程序庭進行時縱有干擾法庭秩序之行為，仍無從該當於法
    院組織法第95條之構成要件。而查，本件自訴人於該案準備
    程序庭進行時，確有多次在旁聽席上大聲喧嘩，影響法庭秩
    序及準備程序進行之行為，乃經本院96年度易字第353號、
    臺灣高等法院98年度上易字第235號刑事判決於犯罪事實中
    均加以認定無訛，此有刑事判決存卷可考（見本院卷第159
    頁、第191頁），則自訴人此部分所為固因不完全該當於法
    院組織法第95條規定之構成要件，而無從適用該法條規定論
    罪，然自訴人既確有前述影響法庭秩序及程序進行之行為，
    被告丙○○或被告丁○○顯非虛構事實，難謂有捏造自訴人
    妨害法庭秩序規定之故意。
  4.此外，自訴人迄未提出可證明被告丙○○、丁○○有何虛構
    事實、意圖陷自訴人於罪之證據，應認為被告丙○○、丁○○涉犯誣告行為之犯罪嫌疑顯有不足。
 (二) 自訴人自訴被告乙○○妨害人行使權利部分：
    本件自訴人自訴被告乙○○涉犯刑法第304條第1項妨害人行
    使權利罪嫌，無非以被告乙○○於本院96年度易字第353號
    自訴人被訴妨害公務等案件審理中，不准自訴人委任不具律
    師資格之莊榮兆、李義雄擔任辯護人云云，為其主要之論據
    。惟按選任辯護人，除審判中經審判長許可外，應選任律師
    為充之，為刑事訴訟法第29條所明定，因之，被告於審判中
    選任之辯護人，原則上應選任律師充之。查本件自訴人於本
    院96年度易字第353號妨礙公務等案件審理中，委任不具律
    師資格之莊榮兆、李義雄擔任辯護人，依前揭規定，審判長
    自有權不予准許，被告乙○○為該案件審判長，不准該項委
    任，於法並無違誤，顯無以刑法第304條第1項規定相繩之理
    由。
三、綜上所述，被告丙○○、丁○○、乙○○犯罪嫌疑顯然不足
    ，有刑事訴訟第252條第10款之情形，依前揭法條之說明，
    應裁定駁回本件自訴人之自訴。
據上論斷，應依刑事訴訟法第326條第3項、第252條第10款，裁
定如主文。
中    華    民    國    98    年    5     月    7     日
              刑事第四庭審判長法  官  林楨森
                              法  官  辜漢忠
                              法  官  鄧晴馨
上正本證明與原本無異。
如不服本裁定，得於收受裁定正本後5日內，向本院提出抗告狀
。
                              書記官  林怡君
中    華    民    國    98    年    5     月    7     日


司法院資訊處製作；財團法人民間司法改革基金會備份。
